【裁判字號】    92,易,326
【裁判日期】    920828
【裁判案由】    竊盜
【裁判全文】
臺灣屏東地方法院刑事判決                          九十二年度易字第三二六號
    公  訴  人  臺灣屏東地方法院檢察署檢察官
    被      告  甲○○
    選任辯護人  郭國益
                邱芬凌
     主  文
甲○○無罪。
     理  由
一、公訴意旨略以：被告甲○○與丙○○（另案判決確定）意圖為自己不法之所有，
    由甲○○負責僱佣工人，自八十六年七月間起，連續在丙○○所有之屏東縣高樹
    鄉○○○段第七四七號、第七四八號、第七七一之十二號、第七四二號、第七四
    二之三號、第七四七之二號土地及與此等土地相鄰之同段第七七一之十三號、第
    七七一之十六號、第七四八之一號、第七七一之二二號、第七四二之一號、第七
    四三號、第七四三之一號、第七四六號國有土地，以及李傳酒所有同段第七七一
    之一號土地盜採該等土地之砂石外運販售予砂石場牟利，嗣於八十七年二月十一
    日上午十時許，在上揭土地為警查獲，因認被告涉犯刑法第三百二十條第一項之
    竊盜罪嫌云云。
二、按犯罪事實應依證據認定之，無證據不得推定其犯罪事實；又不能證明被告犯罪
    者，應諭知無罪之判決，刑事訴訟法第一百五十四條、第三百零一條第一項分別
    定有明文。犯罪事實之認定，應憑真實之證據，倘證據是否真實尚欠明確，自難
    以擬制推測之方法，為其判斷之基礎；而認定犯罪事實之證據係指足以認定被告
    確有犯罪行為之積極證據而言，該項證據自須適合於被告犯罪事實之認定，始得
    採為斷罪資料，最高法院著有五十三年臺上字第六五六號、二十九年上字第三一
    ０五判例可參。且刑事訴訟上證明之資料，無論其為直接或間接證據，均須達於
    通常一般之人均不致有所懷疑，而得確信其為真實之程度，始得據為有罪之認定
    ，若其關於被告是否犯罪之證明未能達此程度，而有合理懷疑之存在，致使無從
    形成有罪之確信，根據「罪證有疑，利於被告」之證據法則，即不得遽為不利被
    告之認定，亦有最高法院七十六年臺上字第四九八六號判例可稽。其以情況證據
    （即間接證據）斷罪時，尤須基於該證據在直接關係上所可證明之他項情況事實
    ，本乎推理作用足以確證被告有罪，方為合法，不得徒憑主觀上之推想，將一般
    經驗上有利被告之其他合理情況逕予排除，此觀諸最高法院三十二年上字第六七
    號判例自明。次按，誣告罪之成立，以犯人明知所訴虛偽為構成要件，若誤認有
    此事實，或以為有此嫌疑，自不得遽指為誣告，最高法院復有判例可資參照（二
    十年上字第七一七號判例）。
三、公訴意旨認被告涉犯本件竊盜犯行，無非係以被告坦承僱工挖採本件土地上之砂
    石出售，核與於該土地挖採砂石之工人乙○○、李金達、許志宏證述情節相符，
    且被告挖採砂石之面積達二、三公頃，深度達九公尺以上，被告既為砂石業者，
    其職業敏感度自較一般人為高，豈有不究明本件各筆土地所有權歸屬之理為據。
    訊之被告否認犯行，辯稱：伊係受丙○○之僱佣，代為僱佣工人為本件挖採砂石
    之工作，以每立方公尺砂石九十元售予砂石場，丙○○淨得五十元，丙○○告知
    伊該等土地均為其所有，伊不知所挖採者有國有及他人之土地等語。
四、經查：
（一）、本件被告挖採砂石之屏東縣高樹鄉○○○段第七四七號、第七四八號、第七
        七一之十二號、第七四二號、第七四二之三號、第七四七之二號等土地係丙
        ○○所有，此有各該土地之土地登記簿影本附卷可稽。而此等土地係經丙○
        ○同意由被告自行僱佣工人挖採砂石，丙○○並於現場指揮挖採之範圍，記
        錄挖採之砂石數量，販賣砂石所得每立方公尺由丙○○取得新台幣（以下同
        ）五十元之利潤等情，亦經證人丙○○於本院審理中證述屬實。則被告挖採
        此等土地之砂石出售即係經土地所有人丙○○同意為之，其行為自非出於不
        法所有之意圖，與竊盜罪之「竊取」構成要件亦不相符，被告此部分行為自
        無成立竊盜罪之餘地。
（二）、丙○○與被告商議挖採本件土地砂石時，即告訴被告該等土地係丙○○本人
        所有，此業經丙○○於本院審理中證述明白（本院卷四十九頁），且員警查
        獲時，在場之砂石車司機錢建昌、乙○○、李金達於查獲當日警訊中均陳稱
        ：彼等挖運砂石之土地地主為丙○○等語（八十九年度偵字第五二一二號卷
        第十八、二十一、二十三頁），足見丙○○確係對外自稱該等土地均為其所
        有。又本件十五筆土地中確有六筆係丙○○所有已如上述，其它土地又係與
        丙○○所有之土地連接相鄰，此復有屏東縣里港地政事務所八十七年二月二
        十日八七屏里二字第八九七號函所附各該土地之複丈成果圖在卷可按，就外
        觀言之，確易使人誤認各該土地均為丙○○所有。再者，丙○○於被查獲當
        日八十七年二月十一日警訊及偵訊中均供稱：伊以每立方公尺四十五元售予
        砂石場，四十五元係拿清的，每星期結算一次（八十九年度偵字第五一二一
        號卷第十頁、五十九頁）；於八十七年四月二十三日偵訊中供稱：以每立方
        公尺四十元賣給甲○○（八十九年度偵字第五一二一號卷第六十二頁）；於
        八十九年度易字第七二二號案件審訊中供稱：將本件砂石以每台六、七百元
        賣給甲○○（該卷第四十頁）；於本院審理中亦證稱：甲○○負責挖砂石，
        每台砂石車支付伊五、六百元，至被查獲時已獲利約三、四百萬元，至於甲
        ○○賺多少錢伊不知道等語（本院卷第四十九、五十頁）。互核以觀，丙○
        ○販賣本件砂石之每立方公尺或每台淨得之單價固非完全一致，然其自被查
        獲時至本院審理中歷次所述均明示其就被告載運販售之砂石，均從中取得每
        立方公尺四十或四十五元，每台車五、六百元或六、七百元之淨利潤。按諸
        常理，若被告非誤信丙○○為本件全部土地之所有人，豈有願意任令其無端
        坐享數百萬元厚利之理。綜上所述，被告上揭所辯丙○○告知伊該等土地為
        其所有等語，與常情尚無違背，應可採信。公訴意旨以被告為經營砂石業之
        人，焉有未要求丙○○提出本件土地之所有權證明，即同意僱工挖取砂石之
        理，即推認被告應明知本件土地中有部分係國有或他人所有，尚屬推測之詞
        ，自不得作為對被告不利認定之證據。被告既係誤信本件全部土地為丙○○
        所有，而挖取該等國有及他人所有土地之砂石加以出售，即難謂其行為係出
        於為自己不法所有之意圖，且亦無竊取他人之物之故意。
四、此外復查無其他積極證據足資證明被告有本件竊盜犯行，公訴意旨所指被告犯罪
    事實尚屬無法證明，自應為被告無罪之諭知。
據上論斷，應依刑事訴訟法第三百零一條第一項，判決如主文。
中      華      民      國      九十二      年    八    月    二十八    日
                                      臺灣屏東地方法院刑事第三庭
                                          法  官  蔡國卿
右正本證明與原本無異。
如不服本判決應於收受本判決後送達後十日內向本院提出上訴書狀，其未敘述上訴理
由者，並得於提起上訴後十日內向本院補提理由書狀（均須按他造當事人之人數附繕
本 ）「切勿逕送上級法院」
                                          書記官   曾文玲
中      華      民      國      九十二      年    九    月      一      日


司法院資訊處製作；財團法人民間司法改革基金會備份。
